臺灣苗栗地方法院刑事判決
111年度金訴字第92號
公  訴  人  臺灣苗栗地方檢察署檢察官
被      告  彭振瑜



選任辯護人  林育瑄律師
            林君鴻律師
上列被告因違反洗錢防制法等案件，經檢察官提起公訴 （110年
度偵字第329號、110年度偵字第4825號），本院判決如下：
    主  文
彭振瑜共同犯洗錢防制法第十四條第一項之洗錢罪，處有期徒刑
伍月，併科罰金新臺幣壹萬元，罰金如易服勞役，以新臺幣壹仟
元折算壹日。緩刑貳年，並應接受法治教育課程參場次，緩刑期
間付保護管束。　
　　犯罪事實
一、彭振瑜雖知悉在我國申請金融機構帳戶並不困難，且蒐集他
    人金融機構帳戶常係為遂行財產犯罪之需要，以便利收受並
    提領贓款，俾於提領後遮斷資金流動軌跡以逃避國家追訴、
    處罰，如將帳戶提供他人用以匯入款項、轉帳或提款再行交
    付，可能遭他人利用，甚而與渠等共同犯罪，竟與本案詐欺
    犯罪者，共同意圖為自己不法之所有，基於縱係提供金融機
    構帳戶收取詐欺取財所得款項而參與詐欺取財犯行及提領詐
    欺款項而洗錢亦不違背其本意之不確定故意聯絡（依卷存事
    證不足證明彭振瑜對於該詐欺取財是否係3人以上共同犯之
    有所認知或容任），由彭振瑜則將自己所申設的玉山商業銀
    行（下稱玉山銀行）000-0000000000000號帳戶資料交予真
    實姓名年籍不詳之詐欺犯罪者使用。而由本案詐欺犯罪者即
    於附表所示時間，以附表所示之方式，對王木賢施以詐術，
    致王木賢匯出如附表所示之款項至彭振瑜上開銀行帳戶內，
    彭振瑜並依本案詐欺犯罪者指示提領詐欺所得款項，再轉交
    本案詐欺犯罪者，以此方式隱匿、掩飾詐欺犯罪所得。
    理  由
壹、證據能力部分
一、按被告以外之人於審判外之言詞或書面陳述，除法律有規定
    者外，不得作為證據，刑事訴訟法第159 條固定有明文。惟
    被告以外之人於審判外之陳述，雖不符同法第159 條之1 至
    之4 規定，而經當事人於審判程序同意作為證據，法院審酌
    該言詞陳述或書面陳述作成時之情況，認為適當者，亦得為
    證據；又當事人、代理人或辯護人於法院調查證據時，知有
    第159 條第1 項不得為證據之情形，而未於言詞辯論終結前
    聲明異議者，視為有前項之同意，同法第159 條之5 亦定有
    明文。立法意旨在於傳聞證據未經當事人之反對詰問予以核
    實，原則上先予排除。惟若當事人已放棄反對詰問權，於審
    判程序中表明同意該等傳聞證據可作為證據；或於言詞辯論
    終結前未聲明異議，基於尊重當事人對傳聞證據之處分權，
    及證據資料愈豐富，愈有助於真實發見之理念，且強化言詞
    辯論主義，使訴訟程序得以順暢進行，上開傳聞證據亦均具
    有證據能力。經查，本案據以認定被告犯罪事實之證據，其
    中屬傳聞證據部分，因被告、辯護人、檢察官於本院言詞辯
    論終結前，均未對於證據能力聲明異議，依刑事訴訟法第15
    9 條之5 規定，視為同意上開證據具備證據能力，本院認亦
    無違法或不當之情況，是該傳聞證據均具備證據能力。
二、再按關於非供述證據之物證，或以科學、機械之方式，對於
    當時狀況所為忠實且正確之記錄，性質上並非供述證據，均
    應無傳聞法則規定之適用；如該非供述證據非出於違法取得
    ，並已依法踐行調查程序，即不能謂無證據能力（最高法院
    97年度台上字第1401號、97年度台上字第6153號、97年度台
    上字第3854號判決要旨參照）。本案判決以下引用之非供述
    證據，固無刑事訴訟法第159 條第1 項規定傳聞法則之適用
    ，然經本院於審理時依法踐行調查證據程式，與本案待證事
    實具有自然之關聯性，且無證據證明係公務員違法取得之物
    ，依法自得作為證據。
貳、實體部分
一、訊據被告除上揭交付提領款項以外，對於其餘犯罪事實均坦
    承不諱，並與證人即告訴人王木賢之證述（偵4825卷第27頁
    至33頁、第35頁至39頁）相符，復有被害人微信對話紀錄截
    圖、内政部警政署反詐騙諮詢專線紀錄表、金融機構聯防機
    制通報單、臺中市政府警察局豐原分局豐洲派出所 受理詐
    騙帳戶通報警示簡便袼式表、109年7月21日台中銀行國内匯
    款申請書暨代收入傳票、玉山銀行集中管理部國111年8月8
    日玉山個（集）字第1110105449號函檢附基本資料、帳戶交
    易往來明細、中國信託商業銀行股份有限公司111年8月3日
    中信銀字第1112004834號函檢附基本資料、存款交易明細、
　　（偵4825卷第87頁至93頁、第97頁、第101頁至113頁、本院
    卷第279頁至298頁）在卷可考，足認被告前開自白與事實相
    符，堪以採信。
二、至被告固一度辯稱其並無交付所提領款項給他人，提領款項
    均係其在賭博網站贏得之錢，並由自己花用殆盡云云，惟查
    ，審諸被告之玉山銀行交易明細（本院卷第279頁至281頁）
    ，被告7月21日除告訴人匯入16萬元外，尚有其他數筆不詳
    金流匯入後，均遭被告提領。倘若如被告所辯，其係將其在
    博奕網站賭博所贏得之現金進行提領，之後再至網站將現金
    全數換成儲值之款項繼續賭博，則被告應係累積相當或一段
    時間所贏得的款項始進行兌換成網站內儲值金額，並無理由
    在短時間內（7月21日同日內），進行多次兌換，為前述頻
    繁的提領或轉出，一般而言，也不致出現109年7月21日至同
    年7月27日間，除7月25日至7月26日外，其餘每日頻繁兌換
    與提領之可能，難認被告此部分所辯為可採，況對照被告上
    開銀行明細，被告帳戶內匯款來源幾乎為不同人，亦有ATM
    匯款或有不同人臨櫃匯入現金之情，若被告均係由同一賭博
    網站獲得贏得之金錢，衡情匯款之金流來源應不致於如此分
    散，是由上開匯款來源之記載情形，益證被告前揭所辯不實
    。縱認被告從事網路賭博之運氣奇佳，而得以在短短數日內
    ，贏得鉅額款項，進而得以頻繁儲值兌換為網站內賭金，但
    其賭博贏得之款項既然已盡數轉帳至其掌控的銀行帳戶內，
    其並無在頻繁短短數日內，多次進行提領之急迫需求。再由
    上開揭示之金流進入被告玉山銀行帳戶後，多為入帳後數分
    鐘至數小時許即為提領或轉帳等情，亦核與詐欺犯罪者為避
    免東窗事發無法順利取得詐欺贓款，而須儘快於詐欺贓款入
    帳後加以提領或轉帳之特徵相符，並與博弈款項僅具須借他
    人帳戶掩飾非法所得，並無被害人發覺而無須於時效內提領
    或轉帳之特性有別。又由被告於109年7月21日提領本案款項
    後，於同年7月23日、同月27日均又提款另案兩名詐欺被害
    人所匯之款項，此有另案不起訴處分書（本院卷第237頁至2
    47頁）在卷可考，倘若被告與其他詐欺犯罪者之間，並無由
    被告嗣後依指示交付贓款或轉出款項之合意，且若被告並未
    交付本案款項予其他上手，衡情本案實施詐術之詐欺犯罪者
    斷不可能在被告將本案贓款侵吞花用後，又在同年7月23日
    、同月27日願意將騙得之款項，仍數度指示被害人匯款或轉
    帳入以被告名義申辦之玉山銀行帳戶，並委以被告擔任提領
    詐欺贓款之任務，徒增被告再度侵吞詐欺贓款之危險。是被
    告所辯未將提領款項交付他人云云，顯悖於常理，亦非可採
    。
三、綜上所述，被告前揭所辯部分，核屬卸責之詞，並不足採。
    其本案犯行事證已臻明確，應依法論科。
四、論罪科刑：
  ㈠按倘能證明人頭帳戶內之資金係前置之特定犯罪所得，即應
    逕以一般洗錢罪論處，自無適用特殊洗錢罪之餘地。例如詐
    欺集團向被害人施用詐術後，為隱匿其詐欺所得財物之去向
    ，而令被害人將其款項轉入該集團所持有、使用之人頭帳戶
    ，並由該集團所屬之車手前往提領詐欺所得款項得逞，檢察
    官如能證明該帳戶內之資金係本案詐欺之特定犯罪所得，即
    已該當於新法第14條第1 項之一般洗錢罪；至若無法將人頭
    帳戶內可疑資金與本案詐欺犯罪聯結，而不該當第2 條洗錢
    行為之要件，當無從依第14條第1 項之一般洗錢罪論處，僅
    能論以第15條第1 項之特殊洗錢罪。另過去實務認為，行為
    人對犯特定犯罪所得之財物或利益作直接使用或消費之處分
    行為，或僅將自己犯罪所得財物交予其他共同正犯，祇屬犯
    罪後處分贓物之行為，非本條例所規範之洗錢行為，惟依新
    法規定，倘行為人意圖掩飾或隱匿特定犯罪所得來源，而將
    特定犯罪所得直接消費處分，甚或交予其他共同正犯予以隱
    匿，而由共同正犯以虛假交易外觀掩飾不法金流移動，即難
    認僅單純犯罪後處分贓物之行為，應仍構成新法第2 條第1 
    或2 款之洗錢行為（最高法院108 年度台上字第1744、2425
    、2500、3086號判決意旨參照）。經查，被告提供其所有之
    玉山銀行帳戶供本案詐欺犯罪者使用，先由本案詐欺犯罪者
    以附表被害人遭詐騙之方式欄所示方式施行詐術，致被害人
    王木賢陷入錯誤，於附表匯款時間及金額欄所示之時間將該
    欄所示之金額匯入本案帳戶，再由被告於附表被告提款時間
    金額欄所示之時間提領該欄所示之款項，交給本案詐欺犯罪
    者，以此方式隱匿犯罪所得去向。又本案被告於行為時既已
    成年，具有一定程度之智識能力及生活經驗，對上情自無不
    知之理，並於本院審理時，坦認檢察官起訴的犯罪事實及罪
    名，堪認其主觀上確有掩飾犯罪所得去向之犯意無訛。被告
    於上開犯罪事實欄所示實行詐欺取財此一特定犯罪後，既本
    於掩飾該特定犯罪所得去向之犯意，實行掩飾特定犯罪所得
    去向之洗錢犯行，則其所為已構成洗錢防制法第14條第1 項
    之一般洗錢罪。
　㈡核被告所為，係犯刑法第339條第1項詐欺取財罪、洗錢防制
    法第14條第1項一般洗錢罪。
  ㈢被告與本案詐欺犯罪者間就詐欺取財及一般洗錢等部分具有
    犯意聯絡及行為分擔，應論以共同正犯。又被告所為上開詐
    欺取財、一般洗錢等犯行，其行為具有局部同一性，應認係
    以一行為同時觸犯上開各罪而為想像競合犯，依刑法第55條
    前段，從一重論以一般洗錢罪。
  ㈣又洗錢防制法第16條第2 項規定：「犯前2 條之罪（即洗錢
    防制法第14條之一般洗錢罪、同條例第15條之特殊洗錢罪）
    ，在偵查或審判中自白者，減輕其刑」。因被告於本院審理
    期間坦承其提供本案帳號、擔任提款者，以及其曾從本案帳
    戶提領被害人受騙款項，進而掩飾犯罪所得去向與所在之洗
    錢等事實，堪認被告於審判中，對洗錢之犯行已自白，故就
    被告所犯洗錢犯行，符合洗錢防制法第16條第2 項規定，應
    法減輕其刑。
  ㈤爰審酌被告不思以正途賺取所需，竟共同參與本案詐欺取財
    及一般洗錢等犯行，分擔提供本案帳戶供收取詐得款項再予
    提領之工作，造成被害人受騙而損失前揭財物非微，且其所
    為據以掩飾犯罪所得之去向，不僅造成被害人之財產損失，
    更破壞社會秩序及社會成員間之互信基礎外，更製造金流斷
    點，破壞金流秩序之透明穩定，妨害國家對於犯罪之追訴與
    處罰，致使被害人遭騙款項益加難以尋回而助長犯罪，所為
    殊值非難，惟念及被告犯後於審理中已知坦承犯行，業與被
    害人達成調解並賠償部分所受損害（見卷附調解紀錄表、匯
    款單據，本院卷第271頁至272頁、第359頁），暨其素行（
    見臺灣高等法院被告前案紀錄表）、犯罪動機、目的、手段
    、智識程度，家庭經濟生活狀況（見本院卷第352頁至353頁
    ）等一切情狀，量處如主文欄所示之刑，並諭知罰金如易服
    勞役之折算標準。
五、緩刑宣告：
　　又被告前未曾因故意犯罪受有期徒刑以上刑之宣告，有臺灣
    高等法院被告前案紀錄表在卷為憑，被告因一時失慮，致罹
    刑章，雖參與本案詐欺取財及洗錢，然其犯後於審理中已知
    坦承上開犯罪，並與被害人調解、彌補被害人之部分損失，
    被害人並表示願意原諒被告，同意從輕量刑或給予緩刑（見
    本院卷第271頁、第327頁），業如前述，足認其經此偵審程
    序及刑罰宣告之教訓後，當已知所警惕，信無再犯之虞，本
    院斟酌一切情事，認被告所受上開刑之宣告，以暫不執行為
    適當，故依刑法第74條第1 項第1 款規定，併予宣告緩刑2
    年，又考量被告犯罪之動機及情節，且為使被告得以建立正
    確觀念，回歸正常生活，除命其提供義務勞務以思記取教訓
    並拓展其等個人視野外，因被告欠缺法治觀念，而有命其接
    受法治教育促其認知並遵守法律之必要，爰依刑法第93條第
    1項第2款、第74條第2項第8款等規定，併諭知緩刑期內付保
    護管束，及命應接受法治教育如主文所示，期使被告能從中
    深切記取教訓，並由觀護人予以適當督促，避免其再度犯罪
    並回歸正常生活。至若被告違反本院所定前開負擔情節重大
    ，足認原宣告之緩刑難收預期效果，而有執行刑罰之必要者
    ，得撤銷緩刑之宣告，附此敘明。
六、不予沒收之說明：
    按供犯罪所用、犯罪預備之物或犯罪所生之物，屬於犯罪行
    為人者，得沒收之；犯罪所得，屬於犯罪行為人者，沒收之
    ，於全部或一部不能沒收或不宜執行沒收時，追徵其價額，
    刑法第38條第2 項前段、第38條之1 第1 項前段、第3 項分
    別定有明文。次按犯罪所得之沒收或追徵，在於剝奪犯罪行
    為人之實際犯罪所得，使其不能坐享犯罪之成果，以杜絕犯
    罪誘因，性質上屬類似不當得利之衡平措施。苟無犯罪所得
    ，自不生利得剝奪之問題。二人以上共同犯罪，關於犯罪所
    得之沒收或追徵，倘個別成員並無犯罪所得，且與其他成員
    對於所得亦無事實上之共同處分權時，即無「利得」可資剝
    奪，一概採取絕對連帶沒收或追徵，對未受利得之共同正犯
    顯失公平，故共犯所得之沒收或追徵，應就各人所分得者為
    之。又所謂各人「所分得」之數，係指各人「對犯罪所得有
    事實上之處分權限」而言。各共同正犯有無犯罪所得、所得
    多寡，事實審法院應視具體個案之實際情形，綜合卷證資料
    及調查結果，依自由證明程序釋明其合理之依據而為認定。
    倘共同正犯各成員內部間，對於不法利得分配明確時，應依
    各人實際分配所得宣告沒收；若共同正犯成員對不法所得並
    無處分權限，與其他成員亦無事實上之共同處分權限者，自
    不得諭知沒收；然如共同正犯各成員對於不法利得主觀上均
    具有共同處分之合意，客觀上復有共同處分之權限，且難以
    區別各人分得之數，則仍應負共同沒收之責（最高法院109
    年度台上字第5334號判決參照）。又按洗錢防制法第18條第
    1 項固規定：「犯第14條之罪，其所移轉、變更、掩飾、隱
    匿、收受、取得、持有、使用之財物或財產上利益，沒收之
    ；犯第15條之罪，其所收受、持有、使用之財物或財產上利
    益，亦同。」，為刑法沒收規定之特別規定，自應優先於刑
    法相關規定予以適用，亦即就洗錢行為標的之財物或財產上
    利益，均應依洗錢防制法第18條規定沒收之。惟上開條文雖
    採義務沒收主義，卻未特別規定「不問屬於犯罪行為人與否
    ，沒收之」，致該洗錢行為之標的是否限於行為人所有者始
    得宣告沒收，有所疑義，於此情形自應回歸適用原則性之規
    範，即參諸刑法第38條第2 項前段規定，仍以屬於行為人所
    有者為限，始應予沒收。經查，本件被告固迭次於警詢、偵
    查及及本院審理時均一再供稱所提領之款項已自行花用，並
    未交付他人，然此顯與常理有悖，業如上述，而依本件客觀
    事證及被告僅擔任提供帳戶及提款車手之角色而言，難認被
    告就本件不法所得有何處分權限，或有事實上之共同處分權
    限者，且卷內又無適切之證據佐證被告實際取得不法利得，
    基於「罪疑惟輕」原則，應認本件被告並未取得犯罪所得，
    爰不予依刑法第38條之1第1項前段之規定，宣告沒收其犯罪
    所得。
據上論斷，應依刑事訴訟法第299條第1 項前段（依判決簡化原
則，僅記載程序法條），判決如主文。
本案經檢察官姜永浩提起公訴，檢察官彭郁清到庭執行職務。
中　　華　　民　　國　　111 　年　　10　　月　　25　　日
              刑事第四庭審判長  法  官   魏宏安
                                法  官   許文棋
                                法  官   王瀅婷
以上正本證明與原本無異。
如不服本判決應於收受判決後20日內向本院提出上訴書狀，並應
應敘述具體理由。其未敘述上訴理由者，應於上訴期間屆滿後20
日內向本院補提理由書(均須按他造當事人之人數附繕本)「切勿
逕送上級法院」。告訴人或被害人如對本判決不服者，應具備理
由請求檢察官上訴，其上訴期間之計算係以檢察官收受判決正本
之日期為準。
    　　                      　書記官  許雪蘭　　　　
中　　華　　民　　國　　111 　年　　10　　月　　25　　日
附錄本判決論罪科刑法條全文：
刑法第339條
意圖為自己或第三人不法之所有，以詐術使人將本人或第三人之
物交付者，處5 年以下有期徒刑、拘役或科或併科50萬元以下罰
金。
以前項方法得財產上不法之利益或使第三人得之者，亦同。
前二項之未遂犯罰之。
洗錢防制法第2條
本法所稱洗錢，指下列行為：
一、意圖掩飾或隱匿特定犯罪所得來源，或使他人逃避刑事追訴
    ，而移轉或變更特定犯罪所得。
二、掩飾或隱匿特定犯罪所得之本質、來源、去向、所在、所有
    權、處分權或其他權益者。
三、收受、持有或使用他人之特定犯罪所得。　
洗錢防制法第14條
有第二條各款所列洗錢行為者，處7 年以下有期徒刑，併科新臺
幣5百萬元以下罰金。
前項之未遂犯罰之。
前二項情形，不得科以超過其特定犯罪所定最重本刑之刑。

附表：
編號 被害人 詐騙時間、方式 匯款時間 匯款金額(單位：新臺幣) 匯入帳號 1 王木賢 109年8月31日12時起，不明詐欺犯罪者以「陳珮琪」之名，向告訴人王木賢佯稱家人生病、健保卡費未繳納、可投資理財云云，致王木賢陷入錯誤依其指示匯款。 ⑴109年8月31日12時21分 ⑵109年7月13日12時24分 ⑶109年7月21日14時28分 ⑴20萬元 ⑵6萬元 ⑶16萬元 ⑴徐民勳玉山商業銀行帳戶000-0000000000000 ⑵莊明修第一商業銀行帳戶000-00000000000 ⑶彭振瑜玉山商業銀行帳戶000-0000000000000